【裁判字號】    97,交聲,159
【裁判日期】    970516
【裁判案由】    違反道路交通管理處罰條例聲明異議
【裁判全文】
臺灣士林地方法院交通事件裁定    97年度交聲字第157-159號
原處分機關  臺北市交通事件裁決所
異  議  人
即受處分人  甲○○
上列異議人即受處分人因違反道路交通管理處罰條例案件，對於
臺北市交通事件裁決所於民國97年1 月22日所為之處分（原處分
案號：北市裁二字第裁22-AEW125622、22-AEW125623、22-AEW12
5624號），聲明異議，本院裁定如下：
    主  文
原處分撤銷。
甲○○不罰。
    理  由
一、異議意旨略以：異議人即受處分人甲○○於民國96年12月19
    日18時32分許，遭執勤警察逕行舉發其騎乘所有車號CJE-39
    1 號普通重型機車行經臺北市○○○路與松江路口時有「紅
    燈右轉」、「未禮讓行人」及「經警攔查拒絕停車受檢衝撞
    警方逃逸」之違規，惟異議人並無上開違規行為，其於違規
    當時正在陽明山上之飯店參加會議，在場與會之人皆可證明
    ，而車號CJE-391 號普通重型機車雖為其所有，然該機車並
    無失竊及借予他人使用之情事，況其收到舉發通知單後曾致
    電詢問警察違規機車顏色，該警察卻回答黑色，與其所有之
    上開銀色機車並不相符，故應為警察記錯車號誤為舉發，對
    原處分有所不服，為此聲明異議等語。
二、原處分意旨略以：異議人所有之車號CJE-391 號普通重型機
    車於96年12月19日18時32分許行經臺北市○○○路與松江路
    路口時，為臺北市政府警察局中山分局執勤警察發現該車駕
    駛人騎乘機車有未禮讓行人優先通行及紅燈右轉之違規行為
    ，經警鳴笛示意該車停車受檢，該駕駛人又不聽指揮手勢，
    拒絕停車接受稽查而逃逸，該執勤警察遂逕行舉發其有「紅
    燈右轉」、「未禮讓行人」及「經警攔查拒絕停車受檢衝撞
    警方逃逸」之違規，經原處分機關臺北市交通事件裁決所認
    定違規事實明確，爰分別依道路交通管理處罰條例第53條第
    2 項、第44條第2 項及第60條第2 項第1 款之規定，就「紅
    燈右轉」之違規裁處異議人新臺幣六百元之罰鍰；就「未禮
    讓行人」之違規裁處異議人新臺幣一千二百元之罰鍰；就「
    經警攔查拒絕停車受檢衝撞警方逃逸」之違規裁處異議人新
    臺幣九百元之罰鍰。
三、經查：
  (一)按法院受理交通事件，準用刑事訴訟法之規定，道路交通管
    理處罰條例第89條前段定有明文，又最高法院76年臺上字第
    4986號判例所揭示：「認定犯罪事實所憑之證據，雖不以直
    接證據為限，間接證據亦包括在內，然而無論直接或間接證
    據，其為訴訟上之證明，須於通常一般之人均不致有所懷疑
    而得確信其為真實之程度者，始得據為有罪之認定」之證據
    法則，於法院審理行為人違反道路交通管理處罰條例案件時
    自當有其適用。易言之，法院於審理行為人違反道路交通管
    理處罰條例案件，為事實之認定時，如就原處分機關所認定
    之行為人違規事實尚乏積極證據，或仍有合理之懷疑，而無
    從確信行為人有該當於道路交通管理處罰條例各該處罰條文
    之構成要件事實時，即應依刑事訴訟法上之「罪疑唯輕原則
    」，作對受處分人有利之認定。
  (二)再按警察機關因人民有違反道路交通管理處罰條例之行為，
    欲予以處罰時，對該違規行為確實存在應負舉證責任，茍其
    證明未達於通常一般之人均不致有所懷疑，得確信其為真實
    之程度者，而有合理懷疑之存在，致使無從形成有違規之確
    信，根據前開「罪疑唯輕」之證據法則，即不得遽為不利受
    處分人之認定。查本件異議人於前揭時間遭執勤警察逕行舉
    發其騎乘上開普通重型機車行經臺北市○○○路與松江路路
    口時，有「紅燈右轉」、「未禮讓行人」及「經警攔查拒絕
    停車受檢衝撞警方逃逸」之違規事實，雖有臺北市政府警察
    局北市警交字第AEW125622 、AEW125623 、AEW125624 號舉
    發違反道路交通管理事件通知單各一紙在卷可稽，並經證人
    即製單舉發之警察陳宏洲於本院審理時結證稱：「（三張舉
    發通知單，是否由你製單舉發？〈提示本院97交聲字第157-
    159 號三張舉發通知單〉）是」、「（請說明當天為何會開
    這三張交通違規的舉發單？）十二月十九日十七點到十九點
    ，在長安東路與松江路執行交通疏導勤務，十八點三十二分
    時，有一部機車由東轉北方向，紅燈右轉，不理會行人，衝
    撞行人，我站在東北角方向，轉過來向該車攔查，經警有用
    手勢上前攔查，該車不停，所以警方記下車號，之後就基地
    台查詢，因該部車沒有失竊，所以立即告發這三張違規單」
    、「（你攔停違規機車的時候，機車不停，你何時看到該部
    車的車號？）該部車不同，我回頭就記下他的車號，我看到
    車號就將車號CJE-391 車號記載在我手上」、「（該部機車
    是何種顏色？）從後面看是黑色」、「（當時光線如何，是
    否可以明確看出車牌號碼？）光線還可以，可以很清楚看出
    車牌號碼」、「（是否可看出機車騎士的身材？）那時冬天
    穿外套，頭戴安全帽，所以看不出身材、外貌」、「（當時
    你開舉發單的時候，有無核對機車顏色？）當時我確定記下
    車牌號碼，顏色只是輔助作用，只要記住車牌號碼就可以告
    發，因為很多機車會變更顏色，不會與原本的機車顏色相符
    ，我從後面看到的顏色是黑色」、「（從你們的車籍資料，
    是否可以查出我機車顏色？）我記下車牌號碼用無線電呼叫
    查詢車牌號碼，值班人員查詢違規車輛的車籍資料，機車的
    顏色登記是銀色」、「（可以確定違規當時的機車的車牌是
    很乾淨或是有點髒？）我當時看得很清楚，車牌不髒，確實
    是CJE-391 車號」、「（當天看到違規機車，有無看清楚是
    何種型式的機車？）確定是三陽125CC 的重機車」等語綦詳
    （見本院97年4 月16日訊問筆錄），然與證人即與異議人在
    違規時間一同參加會議之同事陳盈達於本院審理時結證稱：
    「（96年12月19日及20日是否有在陽明山中國麗緻飯店舉辦
    主管會議？）有」、「（是否與異議人都有參加？）有」、
    「（12月19日開會到幾點結束？〈提示異議人提出會議流程
    表〉）我們是六點多吃晚餐，簽到表是當天簽名紀錄，我們
    二天都有簽名」、「（異議人提出的光碟及照片，是否九十
    六年十二月十九日會議時，你們公司所翻拍之資料？〈提示
    光碟及照片〉）這是同事在現場照像」、「（這幾份照片，
    有無異議人參加的照片？）有〈異議人部分用鉛筆圈出〉，
    當天聚餐一共有三、四十個人，大家都可以證明」等語（見
    本院97年4 月16日訊問筆錄）迥然不同，且參諸異議人於本
    院審理時提出其工作之「安泰人壽保險公司開立異議人於96
    年12月19日至20日在陽明山中國麗緻飯店參加年終主管會議
    之開會通知、簽到表及餐費收據等影本，堪認證人陳盈達之
    證述情節，應非子虛。足見異議人有無前揭交通違規事實，
    已有疑義。又稽諸證人即舉發警察陳宏洲證述其所看到違規
    車輛之顏色為「黑色」，與異議人行照上所載及其提供之所
    有車號CJE-391 號普通重型機車翻拍照片影本所示之銀色車
    輛不符（見卷附機車彩色翻拍照片六張），是異議人有無於
    上開時地騎乘機車「紅燈右轉」、「未禮讓行人」及「經警
    攔查拒絕停車受檢衝撞警方逃逸」之違規行為，更非無疑。
    本院復查無其他積極證據足資佐證異議人之前揭違規事實，
    參酌刑事訴訟法之「罪疑唯輕」原則，應為異議人有利之認
    定。
  (三)綜上所述，本件不能證明異議人有於上開時地騎乘上開車輛
    「紅燈右轉」、「未禮讓行人」及「經警攔查拒絕停車受檢
    衝撞警方逃逸」之違規事實，原處分機關遽予裁罰，容有未
    洽。本件異議為有理由，原處分應予撤銷，另為異議人不罰
    之諭知。
四、據上論斷，應依道路交通案件處理辦法第20條前段，裁定如
    主文。
中    華    民    國    97    年    5     月    16    日
                  交通法庭法  官    周明鴻
以上正本證明與原本無異。
如不服本裁定應於裁定送達後5 日內向本院提出抗告狀。
                          書記官    丁梅芬
中    華    民    國    97    年    5     月    16    日


司法院資訊處製作；財團法人民間司法改革基金會備份。
